最高法院刑事判決　　　　　　九十六年度台上字第四五六０號
上　訴　人　甲○○
　　　　　　乙○○
上列上訴人等因強盜案件，不服台灣高等法院高雄分院中華民國
九十六年四月二十三日第二審更審判決（九十五年度上更(一)字第
一七六號，起訴案號：台灣高雄地方法院檢察署九十二年度偵字
第一九０三九號），提起上訴，本院判決如下：
    主  文
上訴駁回。
    理  由
按刑事訴訟法第三百七十七條規定，上訴於第三審法院，非以判
決違背法令為理由，不得為之。是提起第三審上訴，應以原判決
違背法令為理由，係屬法定要件。如果上訴理由書狀並未依據卷
內訴訟資料，具體指摘原判決不適用何種法則或如何適用不當，
或所指摘原判決違法情事，顯與法律規定得為第三審上訴理由之
違法情形，不相適合時，均應認其上訴為違背法律上之程式，予
以駁回。次按證據之取捨、證據證明力之判斷，及事實有無之認
定，為事實審法院之職權，茍其取捨、判斷及認定，並不違反經
驗法則及論理法則，即不容任意指為違法而執為第三審適法之上
訴理由。查本件原審認定上訴人甲○○、乙○○有原判決事實欄
所載，與許晉發（另由原審法院判處罪刑確定）、林晢瑋（由第
一審法院另案審理中）、鄭有勝（由第一審法院另案判處罪刑確
定）共同基於意圖為自己不法所有之犯意聯絡，於民國九十年九
月二十四日凌晨三時三十分許，連同無參與犯意之潘巧玲（由原
審法院另案諭知無罪確定）共乘小客車至高雄縣大寮鄉○○○路
之JOJO檳榔攤，先停車於後方巷道隱蔽處，由林晢瑋、鄭有勝留
在車上接應，再由上訴人等與許晉發下車至JOJO檳榔攤，藉著購
買檳榔而令服務小姐丙○○找錢之際，由許晉發手持尖刀一支抵
住丙○○腹部，至使彼不能抵抗後，上訴人等與許晉發則取去檳
榔攤內之現金新台幣九千零八十元，旋返回小客車，由林晢瑋駕
車逃逸等犯行，係依據上訴人等之部分供述，證人丙○○、鄭有
勝、潘巧玲、林晢瑋之證詞，為綜合之判斷。對於上訴人等否認
犯行，所辯當時並未下車云云，如何不可採；及證人鄭有勝、潘
巧玲證詞前後未盡相符之處，如何取捨之理由，詳加說明。因而
撤銷第一審諭知上訴人等均無罪之判決，改判論處上訴人等共同
意圖為自己不法之所有，結夥三人以上，攜帶兇器，以強暴至使
不能抗拒，而取他人之物（均為累犯）罪刑，已詳敘其調查證據
之結果及證據取捨並認定事實之理由。所為論斷，均有卷存證據
資料可資覆按，並無採證或認定事實違背經驗法則或論理法則，
或有理由不備、理由矛盾或其他違背法令之情形。甲○○、乙○
○上訴意旨雖略謂：丙○○於警詢之供述不具證據能力，原判決
援引為不利上訴人等之證據，有違證據法則；又鄭有勝之供述前
後不一、潘巧玲亦未親眼目睹案件發生經過，且渠二人原係另案
被告，渠二人之自白是否可信亦有疑慮；加上檳榔攤服務小姐林
雪敏已明確指稱上訴人等非強盜之歹徒，則彼等之證詞不能作為
上訴人等之論罪基礎云云。然查：（一）按被告以外之人於審判
外之言詞或書面陳述，除法律有規定者外，不得作為證據，刑事
訴訟法第一百五十九條第一項定有明文。而所謂法律有規定者，
包括同法第一百五十九條之五所規定「被告以外之人於審判外之
陳述，雖不符前四條之規定，而經當事人於審判程序同意作為證
據，法院審酌該言詞陳述或書面陳述作成時之情況，認為適當者
，亦得為證據。當事人、代理人或辯護人於法院調查證據時，知
有第一百五十九條第一項不得為證據之情形，而未於言詞辯論終
結前聲明異議者，視為有前項之同意。」以傳聞證據具有證據能
力之例外情形。本件上訴人等及原審共同指定辯護人於原審言詞
辯論終結前，對於原審提示證人丙○○於警詢時之供述證據時，
均未就其證據能力聲明異議（見原審上更(一)字卷第二四六頁），
原判決將之採為證據，原無違背證據法則。（二）證人之陳述有
部分前後不符，或相互間有所歧異時，究竟何者為可採，法院本
得依其自由心證予以斟酌，若其基本事實之陳述與真實性無礙時
，仍非不得予以採信，非謂一有不符或矛盾，即認其全部均為不
可採信。原判決已就證人鄭有勝、潘巧玲歷次供述證據，敘明其
具有證據能力之理由，並就其間如何取捨及其證明力如何認定，
詳予論述（見原判決理由甲之二、乙之三、四），亦無理由不備
之違背法令。（三）證人林雪敏於鄭有勝被訴強盜案件審理時，
固曾證稱：強盜伊之財物者，並非上訴人等，亦非許晉發等情（
見第一審法院九十一年度訴字第一八六二號影印卷一第七十一頁
背面至第七十二頁）。但查，林雪敏係九十年九月二十四日凌晨
零時三十分許，在高雄縣大寮鄉○○○路與仁德路口之永隆檳榔
攤遭強盜財物，已據林雪敏於警詢時陳明（見台灣高雄地方法院
檢察署九十年度他字第二七一一號影印卷第五頁背面至第六頁）
，核與本件犯行無涉，自無從援為有利上訴人等之證據。從而，
上訴人等上訴意旨顯非依據卷內訴訟資料指摘原判決有何具體違
背法令之情形，徒憑己見，就原審採證認事職權之適法行使，及
原判決已明白論斷之事項，任意指摘並重為事實之爭執，核與法
律規定得為第三審上訴理由之違法情形，不相適合。上訴人等之
上訴均為違背法律上之程式，應予以駁回。
據上論結，應依刑事訴訟法第三百九十五條前段，判決如主文。
中　　華　　民　　國　九十六　年　　八　　月　二十三　日
                      最高法院刑事第八庭
                          審判長法官  陳　正　庸
                                法官  賴　忠　星
                                法官  林　開　任
                                法官  林　立　華
                                法官  吳　　　燦
      本件正本證明與原本無異
                                      書  記  官
中　　華　　民　　國　九十六　年　　八　　月　二十八　日
                                                      ｚ
